【裁判字號】    95,上訴,2351
【裁判日期】    951206
【裁判案由】    搶奪等
【裁判全文】
臺灣高等法院臺中分院刑事判決        95年度上訴字第2351號
上  訴  人  臺灣臺中地方法院檢察署檢察官
被      告  甲○○
                  （現另案在臺灣臺中監獄臺中分監執行中）
上列上訴人因被告搶奪等案件，不服臺灣臺中地方法院95年度訴
字第1664號中華民國95年8月4日第一審判決（起訴案號：臺灣臺
中地方法院檢察署95年度偵字第9777號），提起上訴，及檢察官
移送併辦（臺灣臺中地方法院檢察署95年度偵字第18039、18043
號），提起上訴，本院判決如下：
    主  文
上訴駁回。
    事  實
一、甲○○曾因竊盜案件，經臺灣臺中地方法院判處有期徒刑五
    月確定，甫於民國九十五年一月十一日執行完畢，猶不知悔
    改，竟意圖為自己不法之所有，為供搶奪之交通工具使用，
    先於九十五年五月一日九時許，在臺中市○區○○路八十三
    號前，以其所有之鑰匙一支，竊取丁○○所有之車號BZN-21
    1 號重機車得手；隨即利用該機車為交通工具搜尋行搶之對
    象，同日九時二十分許，行至臺中市○區○○路六二四號「
    臺中商業銀行北臺中分行」時，見丙○○正在該銀行所附設
    之自動櫃員機前領款，遂下車靠近其身旁，趁丙○○未及防
    備之際，搶奪其手上已領取之新臺幣（下同）一萬元現金得
    逞，嗣雖極力掙脫丙○○之拉扯，並迅速騎上上開機車欲離
    去時，仍為民眾李貴祥開車圍堵而經警當場查獲，並扣得自
    書誠所有供竊車用之前揭鑰匙一支。
二、案經臺中市警察局第二分局報請臺灣臺中地方法院檢察署檢
    察官偵查起訴。
    理  由
一、上揭犯罪事實，業據被告甲○○於警偵訊及原審、本院審理
    時均坦承不諱，核與證人丁○○、丙○○、李貴祥於偵查中
    證述情節相符，並有贓物認領保管單二份及車輛車牌失竊作
    業─查獲車輛認可資料一份附卷可稽，復有鑰匙一支扣案可
    資佐證，事證明確，被告犯行堪予認定。
二、查我國刑法業於九十四年二月二日修正公布，並自九十五年
    七月一日施行。被告行為後，其應適用之相關法律已有變更
    ，茲就本案適用有關之條文，比較說明如下：
  (一)牽連犯部分：
    查被告行為後，修正後之刑法刪除第五十五條關於牽連犯之
    規定。本件被告所犯之二罪具有牽連犯之關係，依修正前即
    行為時之規定，應從一重之罪處斷；依修正後之刑法既已刪
    除牽連犯之規定，則所犯上述各罪應依數罪併罰之規定分論
    併罰。比較新舊法之規定，修正後之規定並非較有利於被告
    ，依刑法第二條第一項前段之規定，應適用行為時之法律，
    即適用修正前刑法第五十五條牽連犯之規定，從一重之罪處
    斷。
  (二)累犯部分：
    被告行為後，刑法第四十七條累犯之規定，亦修正公布施行
    ，本案被告前受有期徒刑執行完畢，於五年以內再故意犯本
    件有期徒刑以上之罪，不論依修正前之刑法第四十七條，或
    修正後之刑法第四十七條第一項之規定，均構成累犯，對被
    告而言並無有利或不利之情形，自不生新舊法比較之問題，
    亦應依修正前之刑法第四十七條，論以累犯。
  (三)法定刑中罰金刑部分：
    刑法第三十三條第五款業經修正公布，修正後刑法第三十三
    條第五款規定「罰金：新臺幣一千元以上，以百元計算之」
    ，與修正前刑法第三十三條第五款規定「罰金：（銀元）一
    元以上」不同。比較新舊法結果，以修正前即行為時法較有
    利於被告，故依刑法第二條第一項前段規定，本案被告所犯
    刑法第三百二十條第一項竊盜罪之法定罰金刑部分，自應適
    用行為時之法律即修正前刑法第三十三條第五款規定決定其
    罰金部分之法定刑。
  (四)法定刑中罰金刑提高標準之新舊法適用：
    被告行為後，刑法施行法第一條之一於九十五年六月十四日
    修正公布增訂。修正增訂之刑法施行法第一條之一規定「中
    華民國九十四年一月七日刑法修正施行後（按指九十五年七
    月一日），刑法分則編所定罰金之貨幣單位為新臺幣。九十
    四年一月七日刑法修正時，刑法分則編未修正之條文定有罰
    金刑者，自九十四年一月七日刑法修正施行後，就其所定數
    額提高為三十倍。但七十二年六月二十六日到九十四年一月
    七日新增或修正之條文，就其所定數額提高為三倍」。本件
    被告所犯竊盜罪之法定刑有罰金刑，且為刑法分則編未修正
    之條文而定有罰金刑者，該罪於刑法施行法第一條之一修正
    增訂前，其貨幣單位為銀元，罰金刑之提高標準應適用罰金
    罰鍰提高標準條例第一條之規定「依法律應處罰金、罰鍰者
    ，就其原定數額得提高為二倍至十倍」。再依現行法規所定
    貨幣單位折算新臺幣條例第二條規定「現行法規所定金額之
    貨幣單位為圓、銀元或元者，以新臺幣元之三倍折算之」。
    如換算為新臺幣，則刑法第三百二十第一項竊盜罪法定刑罰
    金刑部分，應為罰金新臺幣一萬五千元以下（即五百元乘十
    倍再乘三倍）。如適用刑法施行法第一條之一規定提高三十
    倍，亦為新臺幣一萬五千元以下（即五百元乘三十倍）。比
    較新舊法適用之結果，其關於法定刑為罰金部分之提高標準
    ，新舊法均無不利之情形，故依刑法第二條第一項前段規定
    ，本案關於竊盜罪法定刑罰金提高標準部分，自應適用行為
    時之法律即罰金罰鍰提高標準條例第一條及現行法規所定貨
    幣單位折算新臺幣條例第二條之規定。
  (五)修正後之規定係以適用行為時法為原則，因此原判決雖僅就
    牽連犯及累犯部分比較新舊法，而未就竊盜罪法定刑中罰金
    刑及罰金刑提高標準之新舊法規定比較適用，然經本院比較
    上開新舊法，行為後之法律並非較有利於行為人，仍應適用
    行為時法，故原判決適用行為時法即無不當，該部分自不構
    成撤銷之事由，併予敘明。
三、核被告所為，係犯刑法第三百二十條第一項之竊盜罪及同法
    第三百二十五條第一項之搶奪罪。查被告竊取機車係為供搶
    奪之交通工具使用一節，業據被告供承在卷，復審酌被告行
    竊及搶奪之時間緊接，足認被告於竊盜時即有搶奪之計畫，
    其所犯竊盜及搶奪犯行，二罪有方法結果之牽連關係，應依
    修正前刑法第五十五條牽連犯之規定，從一重之搶奪罪處斷
    。查被告曾因竊盜案件，經臺灣臺中地方法院判處有期徒刑
    五月確定，於九十五年一月十一日執行完畢，有臺灣高等法
    院被告前案紀錄表一紙附卷可憑，其於有期徒刑執行完畢後
    五年之內，再犯本件有期徒刑以上之罪，為累犯，應依修正
    前刑法第四十七條規定加重其刑。原審審理結果，認被告犯
    上開之罪，依刑法第二條第一項前段、第三百二十五條第一
    項、第三百二十條第一項、修正前刑法第五十五條、修正前
    刑法第四十七條、第三十八條第一項第二款，罰金罰鍰提高
    標準條例第一條前段（原審判決漏引現行法規所定貨幣單位
    折算新臺幣條例第二條，茲在此補充之），並審酌被告有竊
    盜、搶奪、違反毒品危害防制條例等前案紀錄，有前揭前案
    紀錄表可憑，素行不佳，及其犯罪之動機、手段、犯後坦承
    犯行等一切情狀，量處有期徒刑一年，並諭知扣案之鑰匙一
    支沒收，經核其認事用法及量刑均為妥適。
四、臺灣臺中地方法院檢察署九十五年度偵字第一八０三九、一
    八０四三號移送併辦意旨即檢察官上訴意旨係以：被告與黃
    俊維（偵辦中）共同基於意圖為自己不法所有之概括犯意，
    自九十五年四月初起，分別於臺中市○○路、英才路、建國
    路、陳平路等地，趁人不注意之際，連續竊取蔡清峰等人所
    有之腳踏車，得手後再以每部腳踏車新臺幣（下同）二百元
    至三百元之代價賣予劉潮榆（偵辦中）變現朋分花用；嗣於
    同年月七日十一時許，在臺中市○○路與陳平一街「陳平公
    園」旁，竊取不詳之人所有之腳踏車得手，再於同日十五時
    八分，前往臺中市○○路一一０七號附近，將該部腳踏車以
    五百元之代價賣予劉潮榆得款後，旋即為員警當場查獲。因
    認被告此部分涉犯刑法第三百二十條第一項之竊盜罪嫌，並
    認與前揭論罪科刑之竊盜部分有連續犯之裁判上一罪關係。
    按刑法上連續犯所謂出於概括犯意，必須其多次犯罪行為，
    自始均在一個預定犯罪計劃內，出於主觀上始終同一犯意之
    進行，始足當之。若中途另有新犯意發生，縱所犯為同一罪
    名，究非連續其初發之意思，即不能成立連續犯（最高法院
    七十六年臺上字第三四００號判例、八十九年度臺上字第二
    八二號號判決參照）。經查：(一)被告前揭論罪科刑部分竊取
    機車係為供搶奪之工具使用，業如前述，核與檢察官上訴即
    移送併辦部分竊取腳踏車係為供變賣花用，二者犯罪目的已
    有不同。(二)又檢察官上訴所指移送併辦部分係被告與黃俊維
    在緊接之時間以相同之方法反覆而為，核與前揭論罪科刑部
    分係被告一人為供搶奪而竊取亦有不同，是自客觀情狀觀察
    ，已難認前揭論罪科刑部分與此移送併辦部分，係出於同一
    預定犯罪計劃內。(三)被告於原審供稱：「（問：為何會起意
    要搶奪，是否從四月間就因為經濟狀況的困難，即打算竊取
    他人的腳踏車或機車等車輛，供己使用？）四月初確實沒有
    錢所以才會賣腳踏車，後來去臺北工作，有領到薪水，並沒
    有作任何犯罪行為，四月底回來臺中，因為找不到工作，也
    沒有地方住，之前領的錢也花完了，才會起意要行搶」等語
    ，是本案被告竊取機車之行為，顯係新的犯意。(四)再參酌被
    告於九十四年四月七日即為警查獲，於九十五年五月一日始
    為本案竊取機車行為，要難認被告於查獲前即有為警查獲後
    再竊取機車行搶之犯罪計劃，是依被告主觀犯意觀察，亦難
    認移送併辦部分與前揭論罪科刑部分，有何連續犯之裁判上
    一罪關係。(五)綜上所述，檢察官移送併辦部分與前揭竊盜論
    罪科刑部分並無連續犯之關係，本院自無從併予審理，該部
    分應退回檢察官另行偵查。是檢察官以上開意旨提起上訴，
    並無理由，應予駁回。
據上論斷，應依刑事訴訟法第三百六十八條，判決如主文。
本案經檢察官乙○○到庭執行職務。
中    華    民    國    95    年    12    月    6     日
               刑事第八庭  審判長法  官  羅  得  村
                                 法  官  劉  榮  服
                                 法  官  張  靜  琪
上列正本證明與原本無異。
如不服本判決應於收受送達後十日內向本院提出上訴書狀，其未
敘述上訴之理由者並得於提起上訴後十日內向本院補提理由書（
均須按他造當事人之人數附繕本）。
                                 書記官  陳  妙  瑋
中    華    民    國    95    年    12    月    8     日
附錄論罪科刑法條
中華民國刑法第三百二十條第一項
意圖為自己或第三人不法之所有，而竊取他人之動產者，為竊盜
罪，處五年以下有期徒刑、拘役或五百元以下罰金。
中華民國刑法第三百二十五條
意圖為自己或第三人不法之所有，而搶奪他人之動產者，處六月
以上五年以下有期徒刑。
                                                      Ｆ


司法院資訊處製作；財團法人民間司法改革基金會備份。
